臺灣宜蘭地方法院刑事判決　　　　　　　　96年度訴字第71號
公　訴　人　臺灣宜蘭地方法院檢察署檢察官
被　　　告　乙○○
　　　　　　丁○○
　　　　　　丙○○
　　　　　　　　　　（現在臺灣宜蘭看守所附設勒戒處所觀察
　　　　　　　　　　、勒戒中）.
　　　　　　己○○
上列被告因妨害自由等案件，經檢察官提起公訴（95年度偵字第
2663號），本院判決如下：
    主  文
乙○○共同傷害人之身體，處有期徒刑月，如易科罰金，以新
台幣壹仟元折算壹日，鋁棒壹支沒收；又共同以強暴、脅迫之方
法，剝奪人之行動自由，處有期徒刑肆月，如易科罰金，以新台
幣壹仟元折算壹日，鋁棒壹支沒收。應執行有期徒刑陸月，如易
科罰金，以新台幣壹仟元折算壹日，鋁棒壹支沒收。
丁○○共同傷害人之身體，處有期徒刑貳月，如易科罰金，以新
台幣壹仟元折算壹日，鋁棒壹支沒收；又共同以強暴、脅迫之方
法，剝奪人之行動自由，處有期徒刑月，如易科罰金，以新台
幣壹仟元折算壹日，鋁棒壹支沒收。應執行有期徒刑肆月，如易
科罰金，以新台幣壹仟元折算壹日，鋁棒壹支沒收。
丙○○共同傷害人之身體，處有期徒刑貳月，如易科罰金，以新
台幣壹仟元折算壹日，鋁棒壹支沒收；又共同以強暴、脅迫之方
法，剝奪人之行動自由，處有期徒刑月，如易科罰金，以新台
幣壹仟元折算壹日，鋁棒壹支沒收。應執行有期徒刑肆月，如易
科罰金，以新台幣壹仟元折算壹日，鋁棒壹支沒收。
己○○共同傷害人之身體，處有期徒刑貳月，如易科罰金，以新
台幣壹仟元折算壹日，鋁棒壹支沒收；又共同以強暴、脅迫之方
法，剝奪人之行動自由，處有期徒刑月，如易科罰金，以新台
幣壹仟元折算壹日，鋁棒壹支沒收。應執行有期徒刑肆月，如易
科罰金，以新台幣壹仟元折算壹日，鋁棒壹支沒收。
    事  實
一、乙○○因甲○○欠債未還而心生不滿，於民國95年7月3日中
    午，在宜蘭市火車站前遇見丁○○後，將上情告知丁○○後
    ，丁○○再將之告知丙○○、己○○，及姓名年籍不詳綽號
    「小周」之成年男子，乙○○即以行動電話聯絡甲○○在宜
    蘭市○○路55巷2弄15號「皇佳牛排館」商討還債事宜，乙○○再與丁○○、丙○○、己○○、「小周」至「皇佳牛排
    館」，嗣於同日下午2時30分許，甲○○依約前來後，乙○○與甲○○在「皇佳牛排館」對面停車場商討還債事宜。因
    甲○○僅清償新台幣（下同）5千餘元，乙○○由於催討其
    他債務未果，乙○○、丁○○、丙○○、己○○、「小周」
    等人即基於剝奪他人行動自由之犯意聯絡，除由丁○○手持
    鋁棒外，其餘之人再謊稱有攜帶槍枝，而以此脅迫之方式，
    將甲○○強押至乙○○駕駛之車牌號碼D0-9319自用小客車
    內，剝奪甲○○之行動自由。乙○○即駕駛該自用小客車，
    丁○○與「小周」坐於前座之副駕駛座，甲○○坐於後座中
    央，丙○○、己○○則分坐於甲○○兩側，驅車前往位於宜
    蘭縣員山鄉惠好村某間紙工廠，向甲○○之堂嫂戊○○，以
    甲○○欠債為由，自戊○○處再取得6,500元。之後，乙○○等人再將甲○○押往宜蘭縣壯圍鄉過嶺某處海邊，到達後
    乙○○、丁○○、丙○○、己○○、「小周」等人另共同基
    於傷害之犯意聯絡，由丁○○持鋁棒，其餘之人即以徒手或
    持磚頭共同毆打甲○○，甲○○欲逃離時，又被追逮，並再
    將之押往宜蘭縣員山鄉大湖村某處山區，下車後，即由丁○○、丙○○、己○○、「小周」等以強暴之方式抓住甲○○
    ，而將甲○○所穿著之衣褲脫掉，乙○○再以修指甲用之挫
    刀，刮甲○○之大腿及身體私處，並以手拔取甲○○之陰毛
    後，乙○○一行人即帶走甲○○之衣物駕車離去。嗣後甲○○隨即報警處理，並於95年7月4日上午前往行政院衛生署宜
    蘭醫院驗傷，經診斷受有全身多處擦挫傷（右手掌、右手背
    、左前臂、左手肘、右上背、左腰部、左下腹、左前大腿、
    右前大腿、右側大腿左後頸部）。
二、案經甲○○訴由宜蘭縣警察局宜蘭分局報請臺灣宜蘭地方法
    院檢察署檢察官偵查起訴。
    理  由
一、訊據被告乙○○、丁○○、丙○○、己○○4人固坦承與告
    訴人甲○○約至「皇佳牛排館」停車場後，並帶同告訴人甲○○先後前往戊○○處取得6,500元及壯圍海邊，再帶同告
    訴人至大湖村山區等處，被告乙○○並在大湖村山區處脫去
    告訴人甲○○衣物後，持挫刀割告訴人內側等情不諱，惟均
    矢口否認有妨害自由、傷害犯行，
  (1)被告乙○○辯稱：甲○○欠伊2萬多元，甲○○到「皇佳牛
    排館」之後，伊向甲○○要錢，甲○○就摸伊胸部，丁○○
    等人就過來，就說甲○○欠人家錢又欺負女人，甲○○拿出
    五千多元給他們，之後甲○○先帶他們去壯圍分駐所附近，
    說有錢可以領，後來又開車到過嶺附近的海邊，在斜坡停車
    後，甲○○下車就跑，丁○○4人去追，是甲○○自己跌倒
    受傷，當時伊在倒車，並沒有看到有人打甲○○，之後甲○○再帶他們到戊○○處拿錢，後來就到員山大湖附近，到了
    一個斜坡停車後，伊就下車走在甲○○旁邊，丁○○走在後
    面，甲○○說這次如果讓他回去，會讓伊死得很難看，伊很
    生氣就脫掉甲○○的衣服，用手抓他背後，用戳刀戳他，把
    甲○○外褲脫掉，用刀割甲○○大腿內側，但沒有拔他陰毛
    云云。
  (2)被告丁○○辯稱：伊在火車站碰到乙○○，碰到之後乙○○
    說有人強姦她，並且有欠她錢，說伊要挺她，伊打電話給小
    周，剛好丙○○及己○○到火車站，他們一群人去「皇佳牛
    排館」，之後甲○○到，甲○○拿出幾千元說錢不夠後要去
    領，他們一群人就坐乙○○的車去壯圍某處，後來再去永鎮
    廟後面海邊，伊有拿鋁棒打甲○○，後來再去甲○○的大嫂
    戊○○那邊，之後乙○○就開車去大湖，到大湖之後，甲○○自己走上坡，他們跟在後面，甲○○站在那裡就罵乙○○
    ，後來乙○○很生氣將甲○○衣服脫掉，並抓甲○○的背部
    ，罵一罵之後，乙○○將甲○○褲子脫掉，然後刮甲○○大
    腿云云。
  (3)被告丙○○辯稱：當天伊和己○○經過火車站就看到丁○○
    ，就問丁○○要幹嘛，丁○○就說乙○○被欺負的事情，他
    們就一起去處理乙○○的事情，他們一群人在皇佳牛排館旁
    邊的樹下等，等到甲○○對乙○○大小聲的時候，他們才一
    起過去，是乙○○問錢要如何處理，甲○○看他們很多人，
    就拿出身上的錢，及要乙○○跟他去領錢，於是就搭乙○○
    的車先去壯圍那邊，壯圍那邊甲○○沒有領到錢，後來就到
    永鎮廟後面的海邊，下車後甲○○就要跑，他們就去追，伊
    用手打甲○○幾拳，之後再去戊○○工廠處，之後再轉往大
    湖山區，到大湖之後，甲○○跟他們上一個斜坡，乙○○跟
    甲○○吵架，乙○○脫甲○○衣服，他們在旁邊看，乙○○
    拿修指甲的戳刀戳甲○○，之後他們就走了云云。
  (4)被告己○○辯稱：伊是跟丙○○到火車站，看到丁○○後，
    丁○○說乙○○的糾紛，到皇佳牛排館他們在外面等，等到
    乙○○與甲○○吵架時才上去，乙○○跟甲○○要錢，當場
    甲○○先還一些錢，後來去壯圍領錢，但沒有領到錢，才轉
    到海邊，到海邊下車，甲○○要跑，伊有去追，但沒有打人
    ，只看到丁○○拿鋁棒打人，打完之後再去戊○○那邊拿錢
    ，伊在車上等，之後再去大湖山上，到山上之後伊有下車，
    有看到乙○○和甲○○口角，伊看到乙○○脫甲○○的衣服
    ，乙○○拿修指甲的刀子戳甲○○，褲子也是乙○○脫的云
    云。經查：
  (一)被告乙○○辯稱因與告訴人甲○○間債務糾紛，而邀約告訴
    人甲○○至「皇佳牛排館」對面停車場商討債務清償問題等
    語。於停車場內告訴人甲○○先給付5,700元予被告等人之
    情，業據告訴人甲○○於警、偵訊中指訴在卷。此外依據證
    人戊○○於偵訊中結證稱：是乙○○說甲○○欠她錢，伊就
    走到外面問甲○○，甲○○叫伊先替他還，因為伊身上只有
    6,500元，所以就先拿6,500元給乙○○，伊所知是欠1,5000
    元，當時他們並沒有說一些威脅的話等語（參見95 年度偵
    字第2663號卷【下稱偵卷】第20頁95年7月26日偵訊筆錄）
    ，是本件糾紛之起源堪認係被告乙○○與告訴人甲○○之債
    務所致。再據告訴人甲○○指訴稱於停車場內交付被告乙○○5千餘元，及遭丁○○、丙○○、己○○、小周等4人持鋁
    棒，及謊稱攜帶槍枝為由，將其強押至乙○○駕駛之自用小
    客車內等情（參見警卷第14至16頁95年7月3日警訊筆錄、偵
    卷第21頁95年7月26日偵訊筆錄），及以告訴人甲○○於乙○○之自用小客車內所坐位置為後座中央，其左右兩側分別
    為被告丙○○、己○○2人之情形，被告乙○○既係因債務
    糾紛因邀約告訴人甲○○談判，以告訴人甲○○僅清償5千
    餘元之情況觀之，顯見被告乙○○等人係因甲○○未全額清
    償，始強押告訴人甲○○之情應可認定。
  (二)再被告等人強押告訴人甲○○至戊○○處及宜蘭縣壯圍鄉過
    嶺某處海邊，其中被告乙○○向戊○○稱告訴人甲○○欠債
    ，而由戊○○代為清償6,500元等情，業據戊○○於警、偵
    訊中證述在卷（參見警卷第20至22頁95年7月5日警訊筆錄、
    偵卷第20頁95年7月26日偵訊筆錄）。另於宜蘭縣壯圍鄉過
    嶺某處海邊，被告丁○○自承持鋁棒、丙○○自承徒手毆打
    告訴人甲○○，而告訴人甲○○於警、偵訊中，亦就其在宜
    蘭縣壯圍鄉過嶺某處海邊，遭被告丁○○持鋁棒，其餘之人
    則徒手或持磚頭毆打等情指訴綦詳（參見警卷第14至16頁95
    年7月3日警訊筆錄、偵卷第20頁95年7月26日偵訊筆錄），
    是被告乙○○、己○○辯稱並無毆打告訴人甲○○一節，洵
    不足採。雖被告4人於本院審理中，對於自「皇佳牛排館」
    強押告訴人甲○○後，係先前往戊○○處或宜蘭縣壯圍鄉過
    嶺某處海邊，被告4人供稱係先前往海邊處，核與告訴人甲○○指訴先前往戊○○處不符，但以戊○○於警訊中證稱其
    當時目睹告訴人坐於車內時，告訴人甲○○並無受傷等情（
    參見警卷第22頁95年7月5日警訊筆錄），如告訴人甲○○係
    先至海邊遭毆打後再前往戊○○處，戊○○應當目睹告訴人
    甲○○所受傷勢。參以告訴人係於95年7月3日下午案發後，
    即於當日晚間9時25分許製作警訊筆錄，而明確指訴其遭強
    押之歷程，及被告丁○○於警訊中，亦供稱係先前往戊○○
    處後再前往過嶺海邊等語（參見警卷第9至10頁95年7月5日
    警訊筆錄），是應以告訴人甲○○指訴先前往戊○○處後再
    至過嶺海邊較屬可採。
  (三)被告等人最後再將告訴人甲○○強押至宜蘭縣員山鄉大湖村
    某處山區，僅被告乙○○坦承其1人脫去告訴人甲○○衣服
    後，持修指甲用挫刀割甲○○大腿內側等情，惟據告訴人甲○○於警、偵訊中，對其在大湖山區遭被告乙○○眾人脫去
    衣物後，被告乙○○持挫刀刮其大腿及身體私處、拔其陰毛
    後，將其丟棄於山區後離去等情明確指訴在卷（參見告訴人
    前開警、偵訊筆錄）。以被告乙○○為1弱質女子，若無其
    餘被告之相助，告訴人豈有任由他人將其衣物強行脫去後，
    以刮刀刮其身體，及拔去陰毛之方式而凌辱之，是被告丁○○、丙○○、己○○3人辯稱於大湖山區係被告乙○○1人強
    行將告訴人衣服脫去後持刮刀凌辱云云，係屬卸責之詞。
  (四)而告訴人甲○○脫困後於95年7月4日上午前往行政院衛生署
    宜蘭醫院驗傷，經診斷受有全身多處擦挫傷（右手掌、右手
    背、左前臂、左手肘、右上背、左腰部、左下腹、左前大腿
    、右前大腿、右側大腿左後頸部），有診斷證明書1紙在卷
    可稽。復有「皇佳牛排館」附近監視器之翻拍照片、「皇佳
    牛排館對面停車場照片、戊○○交付金錢之紙工廠處、告訴
    人遭押至大湖山區處等現場照片共17幀在卷可證。綜上所述
    ，被告4人傷害、妨害自由犯行明確，應依法論科。
二、核被告乙○○、丁○○、丙○○、己○○4人所為，均係犯
    刑法第277條第1項傷害罪、同法第302條第1項妨害自由罪。
    被告4人自「皇佳牛排館」對面停車場處開始至大湖山區放
    置告訴人1人後離去，於此過程中，以強暴、脅迫之手段剝
    奪告訴人之自由，其妨害自由行為並未間斷，仍為包括的一
    個實行行為之繼續，祇應論以單純一罪。再刑法第302條第1
    項之妨害自由罪，係妨害他人自由之概括的規定，故行為人
    具有一定目的，以非法方法剝奪人之行動自由者，除法律別
    有處罰較重之規定，應適用各該規定處斷外，如以使人行無
    義務之事，或妨害人行使權利為目的，而其強暴脅迫復已達
    於剝奪人行動自由之程度，即祇成立刑法第302條第1項妨害
    自由罪，不另論刑法第304條第1項強制罪，蓋以此項使人行
    無義務之事，或妨害人行使權利之低度行為，應為剝奪人行
    動自由之高度行為所吸收，是被告等人於剝奪告訴人之自由
    中，再強暴脫去告訴人衣物，以挫刀刮甲○○之大腿及身體
    私處，並以手拔取甲○○之陰毛等強制行為，應為妨害自由
    之高度行為所吸收，不另論刑法第304條第1項強制罪，此有
    最高法院29年上字第2359號判例要旨可資參照。被告乙○○
    、丁○○、丙○○、己○○與綽號「小周」之男子間，就上
    開傷害、妨害自由犯行，有犯意之聯絡及行為之分擔，皆為
    共同正犯。被告乙○○、丁○○、丙○○、己○○所犯上開
    傷害、妨害自由2罪，犯意各別，構成要件互殊，應予分論
    併罰。爰審酌被告乙○○僅因與告訴人間債務糾紛，竟糾眾
    強押告訴人，復因追債未果，而毆打、凌辱告訴人，而被告
    丁○○、丙○○、己○○3人本與本件債務無涉，竟為他人
    討債，而恃眾強押、傷害告訴人，依渠等犯罪之動機、目的
    、手段、犯罪所生之損害，及犯罪後之態度等一切情狀，就
    被告4人所犯上開2罪，分別量處如主文所示之刑，並定其應
    執行刑，及均諭知易科罰金之折算標準，以示懲儆。被告丁○○持以犯罪所用之鋁棒1支，係屬其所有且供渠等犯罪所
    用之物，業據被告丁○○供明在卷，雖未扣案，但不能證明
    業已滅失，依法宣告沒收。
據上論斷，應依刑事訴訟法第299條第1項前段，刑法第28條、
277條第1項、第302條第1項、第51條第5款、第41條第1項前段、
第2項、第38條第1項第2款，刑法施行法第1條之1，判決如主文
。
本案經檢察官吳廣莉到庭執行職務
中　　華　　民　　國　　96　　年　　6 　　月　　15　　日
                  刑事第四庭  審判長法  官  謝佩玲
                            　　  　法　官  蘇錦秀
                            　  　　法　官  辜漢忠
以上正本證明與原本無異。
如不服本判決應於收受本判決後10日內向本院提出上訴書狀，其
未敘述上訴理由者，並得於提起上訴後10日內向本院補提理由書
狀(均須按他造當事人之人數附繕本)「切勿逕送上級法院」。
                                    書記官  許麗汝
中　　華　　民　　國　　96　　年　　6 　　月　　20　　日
附錄本案論罪科刑法條全文：
刑法第277條第1項
傷害人之身體或健康者，處3年以下有期徒刑、拘役或1千元以下
罰金。
刑法第302條第1項
私行拘禁或以其他非法方法，剝奪人之行動自由者，處5年以下
有期徒刑、拘役或3百元以下罰金。
